臺灣新竹地方法院刑事判決　　　　　　100年度簡上字第111號
上　訴　人　臺灣新竹地方法院檢察署檢察官
被　　　告　王彥婷
上列上訴人因被告偽造文書案件，不服本院新竹簡易庭100年5月
24日100年度竹簡字第510號第一審簡易判決（聲請簡易判決處刑
案號：臺灣新竹地方法院檢察署99年度偵續字第131號），提起
上訴，本院管轄第二審之合議庭判決如下：
    主    文
上訴駁回。
    事    實
一、緣王彥婷與陳建瑞原為朋友關係，兩人約定由王彥婷照顧陳
    建瑞生活起居，陳建瑞則將所購買之門牌號碼新竹市○○路
    ○ 段305 之71號之「童話村」房屋即新竹市○○段234 、23
    4-14地號及同段368 建號之不動產登記在王彥婷名下，惟上
    開房地之不動產所有權狀仍由陳建瑞保管。王彥婷明知上開
    土地、建物之所有權狀正本並未在其保管中遺失，竟仍基於
    使公務員登載不實之犯意，於民國98年6 月1 日某時許，前
    往位於新竹市○○○街60號之新竹市地政事務所，以上揭土
    地、建物所有權狀於98年6 月1 日保管不慎滅失為由，提出
    說明上揭不動產所有權狀遺失之土地登記申請書、切結書、
    登記清冊及身分證影本，向新竹市地政事務所申請辦理補發
    上揭不動產所有權狀，致使該管公務員經形式審查後，將上
    開不實事項登載於職務上所職掌之新竹市地政事務所滅失書
    狀公告作廢通知書（98年6 月1 日新字第135100號），並據
    以公告30日之異議期間，若異議期滿無人異議將註銷上揭不
    動產所有權狀，嗣經異議期間經過無人異議，地政機關遂據
    以補發上揭建物及土地所有權狀，足以生損害於陳建瑞及地
    政機關對於土地、建物登記管理之正確性及陳建瑞持有上開
    權狀之利益。嗣因王彥婷未再前往照顧陳建瑞生活起居，陳
    建瑞察覺有異，始查悉上情。
二、案經陳建瑞訴請臺灣新竹地方法院檢察署檢察官偵查後聲請
    簡易判決處刑。
    理    由
壹、證據能力部分
一、本件被告王彥婷之供述，被告並未主張係以不正方法取得或
    筆錄記載與實際所述不符合之情形而無證據能力，足認被告
    偵查中之供述，屬出於自由意識之陳述，無何任意性之瑕疵
    可指，應具有證據能力。
二、按被告以外之人於審判外之言詞或書面陳述，除法律有規定
    者外，不得作為證據。被告以外之人於審判外之陳述，雖不
    符刑事訴訟法第159 條之1 至第159 條之4 之規定，而經當
    事人於審判程序同意作為證據，法院審酌該言詞陳述或書面
    陳述作成時之情況，認為適當者，亦得為證據；當事人、代
    理人或辯護人於法院調查證據時，知有第159 條第1 項不得
    為證據之情形，而未於言詞辯論終結前聲明異議者，視為有
    前項之同意，刑事訴訟法第159 條第1 項、第159 條之5 分
    別定有明文。經查本件被告以外之供述證據及卷內以其記載
    為內容之文書證據，雖屬被告以外之人於審判外之言詞陳述
    ，惟被告未於本院言詞辯論終結前就相關證據無證據能力，
    聲明異議，依上開規定，即視為同意於審判程序作為證據，
    復經本院審酌陳述作成時之情況，認為適當，而得作為本件
    之證據。
三、本件其餘非供述證據被告並未於本院言詞辯論終結前表示無
    證據能力，復查其取得過程亦無何明顯瑕疵，而認均具證據
    能力。
貳、實體部分
一、訊據被告王彥婷對於上開犯行業於本院行準備程序及審理時
    坦承不諱（見本院簡上字卷第27頁反面、28頁、41頁），核
    與證人即告訴人（下稱告訴人）陳建瑞於偵訊時所證述之內
    容大致相符（見98年度他字第1879號卷第68至69、77至87、
    126 頁，99年度偵續字第131 號卷第20至24頁，100 年度偵
    字第3049號卷第10至11頁），並有新竹市地政事務所97年7
    月18日發狀之建物所有權狀影本1 份及土地所有權狀影本2
    份、新竹市地政事務所98年8 月5 日新地登字第0980006074
    號函、新竹市地政事務所98年9 月29日新地登字第09800078
    83號函檢送本所98年收件第135100號土地登記申請書案影本
    （含土地登記申請書、滅失書狀公告作廢通知書、登記清冊
    及切結書）1 份附卷足憑（見98年度他字第1879號卷第22至
    25、40至49頁），足認被告之自白與事實相符，堪予採信。
    綜上，本案事證已臻明確，被告上開犯行堪予認定，自應予
    以依法論科。
二、核被告王彥婷所為，係犯刑法第214 條使公務員登載不實罪
    。按量刑之輕重，係事實審法院得依職權自由裁量之事項，
    茍已斟酌刑法第57條各款所列情狀而未逾越法定刑度，則不
    得遽指為違法；又刑罰之量定屬法院自由裁量之職權行使，
    但仍應審酌刑法第57條所列各款事由及一切情狀，為酌量輕
    重之標準，並非漫無限制，在同一犯罪事實與情節，如別無
    其他加重或減輕之原因，下級法院量定之刑，亦無過重或失
    輕之不當情形，則上級法院對於下級法院之職權行使，原則
    上應予尊重（最高法院72年台上字第6696號判例、85年度台
    上字第2446號判決意旨參照）。由上可知，法律固賦予法官
    量刑輕重之裁量權，但此項裁量權之行使，並非得以任意或
    自由為之，仍應受一般法律原則之拘束，必須符合法律授權
    之目的，並受法律秩序之理念、法律感情及慣例所規範，法
    官量刑權雖係受法律拘束之裁量原則，但其內涵仍將因各法
    官之理念、價值觀、法學教育背景之不同而異，是以自由裁
    量之界限仍難有客觀之解答，端賴法官於個案審判時，依個
    案事由加以審酌，若無裁量濫用情事，難謂有不當之處。經
    查，原審認被告犯行事證明確，適用刑事訴訟法第449 條第
    1 項、第454 條第1 項，刑法第214 條、第41條第1 項前段
    、第2 項，刑法施行法第1 條之1 第1 項、第2 項前段之規
    定，並審酌被告前無任何刑事前科，堪認其素行良善，惟其
    明知上開不動產所有權狀未滅失，係為告訴人陳建瑞所持有
    ，但仍向新竹市地政事務所承辦公務員謊稱該等土地、建物
    所有權狀已保管不慎而滅失，致使該管公務員登載於新竹市
    地政事務所滅失書狀公告作廢通知書，足以生損害於地政機
    關對於土地、建物登記管理之正確性，所為實不足取等一切
    情狀，量處被告有期徒刑2 月，如易科罰金，以新臺幣（下
    同）1000元折算1 日，其認事用法並無違誤，量刑亦屬妥當
    ，應予維持。
三、上訴人雖以被告觸犯本件使公務員登載不實罪，其目的係向
    告訴人詐取不動產，惡性重大，自不得僅憑被告無前科紀錄
    ，遽認被告素行良善等理由提起上訴。惟查，前揭童話村房
    地於購買時確實係告訴人同意登記於被告名下，並以被告名
    義貸款，告訴人擔任保證人等情，已據告訴人於偵查中證述
    明確（見98年度他字第1897號卷第52頁卷），本案告訴人除
    關於被告涉嫌偽造文書部分外，雖於偵查中同時對被告提起
    詐欺取財與侵占罪之告訴，惟均經臺灣新竹地方法院檢察署
    檢察官以犯罪嫌疑不足，以99年度偵續字第131 號及100 年
    度偵字第3049號為不起訴處分確定，亦有臺灣新竹地方法院
    檢察署檢察官不起訴處分書影本1 份在卷可參（見99年度偵
    續字第131 號卷第36至37頁背面），則自難認定被告另有何
    詐取告訴人財物之犯行，上訴意旨以被告觸犯本件使公務員
    登載不實罪，目的係向告訴人詐取不動產等情，尚嫌無據；
    且告訴人在提起告訴後，於99年7 月15日已與被告在民事訴
    訟程序中達成和解，約定由告訴人給付被告新臺幣170 萬元
    ，被告則將系爭土地及建物所有權移轉於告訴人，告訴人並
    願就該詐欺案件具狀向承辦檢察官表示是出於誤會，並表示
    不再追究被告刑責之意思等情，有本院99年度審重訴字第10
    號和解筆錄影本1 份附卷可佐（見98年度他字第1879號偵查
    卷第119 頁正反面），告訴代理人在本院審理時亦陳稱被告
    嗣後已按約定內容履行完畢（見本院卷第45頁），則告訴人
    既於原審判決前與被告達成和解，並明示不再追究被告刑責
    ，被告亦已履行完畢，詎告訴人復以原審量刑過輕為由請求
    上訴人提起上訴，顯有違其民事和解條件。上訴意旨雖又稱
    被告惡性重大，豈可以被告未有刑事前科而認定其素行良善
    等語，告訴人於本院審理時亦指稱被告係以詐騙為業、騙取
    前老闆之財物，現又在對另一個人詐騙云云，惟告訴人並未
    提出相關證據足資佐證，且被告確無刑事前科紀錄一節，有
    臺灣高等法院被告前案紀錄表1 份在卷足憑，原審以被告並
    無其他刑事前科認其素行良好亦無不當，尚難僅憑告訴人空
    言所指作為本案量刑之依據。
四、綜上所述，原審判決並無違誤，上訴意旨指摘原審判決量刑
    過輕，為無理由，應予駁回。
據上論斷，應依刑事訴訟法第455條之1第1項、第3項、第368條
，判決如主文。
本案經檢察官邱宇謙到庭執行職務。
中    華    民    國   100    年    12    月    28    日
                  刑事第一庭  審判長法  官  陳健順
                                    法  官  楊惠芬
                                    法  官  林哲瑜
以上正本證明與原本無異。
不得上訴
中    華    民    國   100    年    12    月    28    日
                                    書記官  鍾佩芳